臺灣臺南地方法院交通事件裁定　　　　 95年度交聲字第761號
移送機關　　交通部公路總局嘉義區監理所麻豆監理站
異議人即　　甲○○
受處分人
上列受處分人因違反道路交通管理處罰條例案件，對於交通部公
路總局嘉義區監理所麻豆監理站民國95年7月7日所為之裁決處分
（處分案號：麻監裁罰字第裁75-M00000000號），聲明異議，本
院裁定如下：
    主  文
原處分關於「行經無號誌之交岔路口不減速慢行者」部分撤銷。
甲○○前項撤銷部分不罰。
其餘異議駁回。
    理  由
一、原處分意旨略以：異議人即受處分人甲○○（下稱異議人）
    所有之車號ＣＷ－一三六０號自小客車，於民國九十五年五
    月十三日十六時二十七分許，在台南縣善化田寮里三十九之
    八號前（南向北行駛），因行經無號誌岔路口未減速慢行、
    未注意車前狀況肇事致楊訓裕於九十五年五月十三日死亡，
    被台南縣警察局善化分局製單舉發，經原處分機關即交通部
    公路總局嘉義區監理所麻豆監理站查證屬實，依道路交通管
    理處罰條例（下稱處罰條例）第六十一條第一項第四款、第
    四十四條第一項第三款及第六十七條第三項（原裁決書漏未
    記載）之規定，裁處異議人罰鍰新臺幣（下同）六百元，吊
    銷駕駛執照，一年內禁考。
二、本件異議意旨略以：異議人於九十五年五月十三日十六時二
    十七分許，駕駛ＣＷ－一三六０號自小客車，在台南縣善化
    田寮里三十九之八號前（南向北行駛），正要與前方對向車
    道上之一部自小客車會車時，突有由楊訓裕所駕駛之重型機
    車在未顯示轉彎方向燈之情形下，自該對向小客車車後急駛
    侵入異議人所在車道，該時楊訓裕之機車距異議人之自小客
    車約有一部轎車（約三、四公尺）之距離，異議人實無法亦
    無從注意防範，雖已立即緊急煞車，仍無法避開而撞及楊訓
    裕之機車，異議人確已盡最大注意之能事，並無何未注意車
    前狀況之情事，應無過失可言，為此聲明異議等語。
三、本件異議人之違規行為發生時係九十五年五月十三日，在九
    十四年十二月二十八日及九十五年六月三十日修正公布，皆
    於九十五年七月一日施行之處罰條例及道路交通安全規則（
    下稱安全規則）之前；而行政罰法係九十四年二月五日以華
　　總一義字第０九四０００一六八四一號命令公布，依該法第
　  四十六條規定，自九十五年二月五日開始施行；依行政罰法
    第五條規定：「行為後法律或自治條例有變更者，適用行政
    機關最初裁處時之法律或自治條例。但裁處前之法律或自治
    條例有利於受處罰者，適用最有利於受處罰者之規定。」自
    應以行政機關「最初裁處時」為法律適用之依據。查本件原
    處分機關為裁決時係九十五年七月七日，比較修法前後處罰
    條例第六十一條第一項第四款、安全規則第九十三條第一項
    第二款、第九十四條第三項之處罰規定並未修正，另修正前
    處罰條例第四十四條第三款規定：「汽車駕駛人，駕駛汽車
    ，有左列情形之一者，處新台幣六百元以上一千八百元以下
    罰鍰：三、行經彎道、坡路、狹路、狹橋、隧道、無號誌之
    交岔路口、道路修理地段，不減速慢行者。」修正後同條項
    款規定：「汽車駕駛人，駕駛汽車有下列情形之一者，處新
    臺幣六百元以上一千八百元以下罰鍰：三、行經設有彎道、
    坡路、狹路、狹橋或隧道標誌之路段或道路施工路段，不減
    速慢行。」修法後之規定並無不利於異議人，有關裁處法律
    之適用，自應依修正後處罰條例第四十四條第一項第三款、
    第六十一條第一項第四款及修正後安全規則第九十三條第一
    項第二款、第九十四條第三項規定予以處理，始符法旨，合
    先敘明。
四、按行車速度，依速限標誌或標線之規定，無速限標誌或標線
    者，行經無號誌之交岔路口應減速慢行，作隨時停車之準備
    ；汽車行駛時，駕駛人應注意車前狀況，並隨時採取必要之
    安全措施；汽車駕駛人，駕駛汽車違反道路交通安全規則，
    因而肇事致人死亡者，吊銷其駕駛執照；汽車駕駛人，曾依
    本條例其他各條規定吊銷駕駛執照者，一年內不得考領駕駛
    執照，安全規則第九十三條第一項第二款、第九十四條第三
    項、處罰條例第六十一條第一項第四款、第六十七條第三項
    定有明文。
五、經查：
（一）異議人所有之車號ＣＷ－一三六０號自小客車被台南縣警
      察局善化分局製單舉發於九十五年五月十三日十六時二十
      七分許，在台南縣善化田寮里三十九之八號前，行經無號
      誌岔路口未減速慢行、未注意車前狀況肇事致楊訓裕死亡
      之違規事實，有台南縣警察局南縣警交字第Ｍ00000
      000號舉發違反道路交通管理事件通知單附卷可資佐證
      。
（二）異議人上開過失駕車肇事行為，與被害人楊訓裕之死亡結
      果間，具有相當因果關係，異議人過失致死犯行已臻明確
      ，惟因異議人與被害人家屬已達成和解，被害人家屬亦表
      明不願追究異議人刑責等情，業經台灣台南地方法院檢察
      署檢察官依職權為異議人不起訴處分確定在案，有該署九
      十五年度偵字第一三四一四號不起訴處分書在卷可稽。另
      參以本件經送台灣省台南區車輛行車事故鑑定委員會鑑定
      ，鑑定意見亦略謂甲○○駕駛小客車，行經無號誌岔路口
      ，未減速慢行，未注意車前狀況，為肇事次因，有卷附台
      灣省台南區車輛行車事故鑑定委員會鑑定意見書可稽。從
      而，異議人違反道路交通安全規則第九十三條第一項第二
      款、第九十四條第三項規定肇事致人死亡之違規事實應可
      認定，原處分機關依處罰條例第六十一條第一項第四款、
      第六十七條第三項（原裁決書漏未記載）之規定，裁處異
      議人吊銷駕駛執照，一年內禁考，核無不當，異議人關於
      此部份之異議為無理由，應予駁回。
（三）另修正後處罰條例第四十四條第一項第三款業已刪除行經
      無號誌之交岔路口，不減速慢行之處罰規定，一如前述，
      原處分機關未依行政罰法第五條之規定適用行政機關最初
      裁處時之法律，而逕依修正前處罰條例第四十四條第三款
      之規定對異議人裁處罰鍰六百元，自有違誤，尚非適法，
      異議人之異議雖無理由，惟原處分既有上開適用法規之違
      誤，應由本院將原處分關於行經無號誌之交岔路口不減速
      慢行部分撤銷，另為異議人不罰之諭知。
六、據上論結，應依道路交通管理處罰條例第八十七條第二項、
    道路交通案件處理辦法第十九條、第二十條前段，裁定如主
    文。
中　　華　　民　　國　　96　　年　　1　　月　　30　　日
                  交通法庭法　官　鍾邦久
以上正本證明與原本無異。
如不服本裁定應於送達後5日內向本院提出抗告狀（應附繕本）
。
 　　                     書記官　陳慧玲
中　　華　　民　　國　　96　　年　　1 　　月　　30　　日
